【裁判字號】    98,抗,137
【裁判日期】    980413
【裁判案由】    聲請定其應執行刑
【裁判全文】
臺灣高等法院高雄分院刑事裁定           98年度抗字第137號
抗  告  人
即受刑人    甲○○
                    (現於臺灣金門監獄執行中)
上列抗告人因定應執行刑案件，不服臺灣高雄地方法院中華民國
98 年3月20日裁定（98年度審聲字第506 號），提起抗告，本院
裁定如下：
    主  文
原裁定撤銷。
甲○○所犯附表編號1之罪所處之有期徒刑陸月，與附表編號2之
罪減刑後所處之有期徒刑貳月又拾伍日，應執行有期徒刑柒月又
拾伍日，如易科罰金，以銀元參佰元即新臺幣玖佰元折算壹日。
    理  由
一、本件抗告意旨略以：抗告人即受刑人甲○○（下稱受刑人）
    所犯附表編號1之罪，經判處有期徒刑6月確定，所犯附表編
    號2之罪，經判處有期徒刑5月，減為有期徒刑2 月又15日確
    定，經原審定應執行刑為有期徒刑8 月又15日，刑期未曾稍
    減，顯有不當，爰依法提起抗告，請求撤銷原裁定等語。
二、原裁定意旨略以：受刑人因犯附表編號1 、2 所示之偽造文
    書等2 罪，先後判決確定如附表所示（其中附表編號1 所示
    之罪之犯罪日期更正為「89年12月1 日」；編號2 所示之罪
    之犯罪日期更正為「91年8 月23日至92年1 月7 日」），爰
    依刑事訴訟法第477 條第1 項，刑法第2 條第1 項前段、第
    53條，修正前刑法第41條第1 項前段、第2 項、第51條第5
    款，刑法施行法第3 條之1 第3 項，（廢止前）罰金罰鍰提
    高標準條例第2 條，定其應執行之刑為有期徒刑8 月又15日
    ，如易科罰金，以銀元300 元即新臺幣900 折算1 日。
三、按刑法第51條業於94年1 月7 日修正公布，並於95年7 月1
    日施行，修正前刑法第51條規定：「數罪併罰，分別宣告其
    罪之刑，依左列各款定其應執行者：」其中第5 款規定：「
    宣告多數有期徒刑者，於各刑中之最長期以上，各刑合併之
    刑期以下，定其刑期。但不得逾20年。」，修正後刑法第51
    條第5款 規定：「宣告多數有期徒刑者，於各刑中之最長期
    以上，各刑合併之刑期以下，定其刑期。但不得逾30年。」
    ，比較新舊法結果，以舊法對受刑人較為有利，爰依修正前
    刑法第53條、第51條第5 款定其應執行之刑。
四、次按刑法第41條雖係關於刑罰執行事項，然若該條有所變更
    ，亦應依刑法第2 條第1 項之規定，比較新舊法，以資決定
    應適用之法律。而修正後之刑法第41條就易科罰金之要件「
    犯最重本刑為5 年以上有期徒刑以下之罪」及「而受6 個月
    以上徒刑之罪」部分，雖未變更，但就易科罰金之標準，由
    修正前之刑法第41條第1 項及罰金罰鍰提高標準條例第2 條
    之「100 元以上300 元以下折算1 日」（即新臺幣300 元以
    上900 元以下折算1 日），提高為「新臺幣1,000 元、2,00
    0 元或3,000 元折算1 日」，顯較不利於受刑人。至修正後
    刑法第41條第2 項雖將「併合處罰之數罪，均有前項情形，
    其應執行之刑逾6 月者，亦同」修正為「前項規定於數罪併
    罰，其應執行之刑未逾6 月者，亦適用之」，將符合易科罰
    金標準而併合處罰之數罪，限於應執行刑未逾6 月之情形，
    始得易科罰金，固屬較不利於受刑人之規定，惟因刑法施行
    法第3 條之1 第3 項規定：「於94年1 月7 日刑法修正施行
    前犯併合處罰數罪之一罪，且該數罪均符合第41條第1 項得
    易科罰金之規定者，適用90年1 年4 日修正之刑法第41條第
    2 項規定」，故符合易科罰金而數罪併罰之數罪，均係於95
    年7 月1 日修正刑法施行前所犯，依刑法施行法第3 條之1
    第3 項規定，均一律適用修正前刑法第41條第2 項之規定，
    即仍得予以易科罰金。
五、另按中華民國96年罪犯減刑條例，業於96年7 月4 日經總統
    公布，於同年月16日施行，上開減刑條例第5 條規定：「本
    條例施行前，經通緝而未於中華民國96年12月31日以前自動
    歸案接受偵查、審判或執行者，不得依本條例減刑。」，質
    言之，倘受刑人於96年7 月16日上開減刑條例施行前經通緝
    ，而未於同年12月31日前自動歸案，即不得依該條例減刑。
    查本件受刑人因附表編號1 之所示之偽造文書案件，原經臺
    灣高雄地方法院檢察署檢察官以93年度偵字第18029 號偵查
    ，嗣因受刑人傳拘無著，經臺灣高雄地方法院檢察署於上開
    減刑條例施行（96年7 月16日）前之94年4 月18日，以94年
    雄檢博偵皇緝字第1785號發布通緝，嗣於94年4 月21日經警
    緝獲到案，嗣經臺灣高雄地方法院檢察署檢察官以94年度偵
    緝字第925 號偵查起訴，經臺灣高雄地方法院於95年3 月28
    日以94年度簡字第4186號判處6 月，受刑人不服提起上訴，
    經臺灣高雄地方法院於合議庭於95年12月19日以95年度簡上
    字第451 號駁回上訴確定，經臺灣高雄地方法院檢察署檢察
    官分案96年度執字第4879號執行，嗣因受刑人傳拘無著，經
    臺灣高雄地方法院檢察署於上開減刑條例施行（96年7 月16
    日）前之96年6 月20日，以96年雄檢惟執峻緝字第3601號發
    布通緝，嗣於98年2 月9 日經警緝獲到案等情，有臺灣高等
    法院被告前案紀錄表及臺灣高等法院通緝紀錄表各1 份在卷
    可稽（見本院卷第8 至16頁），依前揭說明，受刑人所犯附
    表編號1 之所示之偽造文書案件，依上開減刑條例第5 條規
    定即不得予以減刑。
六、復按「法律上屬於自由裁量之事項，有其外部性界限及內部
    性界限，並非概無拘束。依據法律之具體規定，法院應在其
    範圍選擇為適當之裁判者，為外部性界限；而法院為裁判時
    ，應考量法律之目的，及法律秩序之理念所在者，為內部性
    界限。法院為裁判時，二者均不得有所踰越（最高法院80年
    度台非字第473 號判例意旨參照）。受刑人所犯附表編號1
    之罪，經臺灣高雄地方法院以95年度簡上字第451 號判處有
    期徒刑6 月確定，所犯附表編號2 之罪，經臺灣高雄地方法
    院以96年度簡字第7988號判處有期徒刑5 月，減為有期徒刑
    2 月又15日確定等情，有上開案件之判決書及臺灣高等法院
    被告前案紀錄表在卷可稽，乃原審竟定應執行之刑為有期徒
    刑8 月又15日，雖未逾越外部性界限，然未考量法律之目的
    及法律秩序之理念，而顯與內部性界限有所乖違，自有未恰
    。
七、綜上所述，受刑人抗告意旨指摘原裁定定應執行刑不當，為
    有理由。爰由本院將原裁定撤銷，並自為裁定如主文第2 項
    所示。
八、據上論結，應依刑事訴訟法第413條，刑法第2條第1項，修
    正前刑法第41條第1項前段、第2項、第53條、第51條第5款
    ，廢止前罰金罰鍰提高標準條例第2條，裁定如主文。
中    華    民    國    98    年    4     月    13    日
                  刑事第七庭    審判長法  官 莊飛宗
                                      法  官 陳明富
                                      法  官 孫啟強
以上正本證明與原本無異。
如不服本裁定應於送達後5 日內向本院提出再抗告狀。
中    華    民    國    98    年    4     月    13    日
                                      書記官 黃富美


司法院資訊處製作；財團法人民間司法改革基金會備份。
